臺灣基隆地方法院交通事件裁定　　　　100年度交聲字第136號
移送機關即
原處分機關　交通部公路總局臺北區監理所基隆監理站
聲明異議人
即受處分人　邱淑芳
上列受處分人因違反道路交通管理處罰條例案件，對於交通部公
路總局臺北區監理所基隆監理站中華民國100 年4 月22日所為之
處分（原處分案號：基監字第裁00-000000000號），聲明異議，
本院裁定如下：
    主  文
異議駁回。
    理  由
一、原處分意旨略以：聲明異議人即受處分人邱淑芳（下稱異議
    人）所有之9508-QA 號自用小客車（以下簡稱系爭車輛），
    未依期限（民國100 年1 月5 日）參加定期檢驗，交通部公
    路總局臺北區監理所基隆監理站（下稱原處分機關）於100
    年4月6日以北監基檢字第429003631 號舉發違反道路交通管
    理事件通知單，舉發異議人有道路交通管理處罰條第17條第
    1項所定「不依期限於100年1月5日參加定期檢驗」之違規行
    為，異議人不服舉發，提起申訴，原處分機關乃依道路交通
    管理處罰條例第17條第1項規定，於100年4 月22日以基監字
    第裁00-000000000號裁決書，裁處異議人罰鍰新臺幣（下同
    ）900元。
二、異議意旨則略以：異議人所有之系爭車輛係第1 次須接受定
    期檢驗，並非已年年須接受定期檢驗之車輛，依常理每個人
    均不會知悉何時該參加檢驗，也不會審閱行車執照之相關規
    定，當賴監理機關之通知，然異議人於100年1月15日以前，
    並未收受監理單位寄發之檢驗通知，異議人接獲舉發後，立
    即向監理機關辦理系爭車輛之檢驗程序，詎監理機關仍裁處
    異議人罰鍰，實有不當，爰具狀聲明異議，請求撤銷原處分
    等語。
三、按「汽車不依限期參加定期檢驗或臨時檢驗者，處汽車所有
    人新臺幣900 元以上1,800 百元以下罰鍰；逾期1 個月以上
    者並吊扣其牌照，至檢驗合格後發還，逾期6 個月以上者，
    註銷其牌照。」道路交通管理處罰條例第17條第1 項定有明
    文。
四、經查：異議人所有之系爭車輛未依期限（100 年1 月15日）
    參加定期檢驗之事實，為異議人所不爭執，並有原處分機關
    查註資料而製發之交通部公路局臺北區監理所基隆監理站舉
    發違反道路交通管理事件通知單1 件在卷可考。從而，異議
    人該當「道路交通管理處罰條例第17條第1 項處罰要件」之
    違規行為，實已堪可認定。異議人雖迭執前詞置辯，然按「
    汽車檢驗分為申請牌照檢驗、定期檢驗及臨時檢驗三種。」
    「汽車所有人除依規定接受車輛檢驗外，應依原廠規定時間
    自行實施保養及檢查。」「領有牌照之汽車，其出廠年份，
    自用小客車未滿5 年者免予定期檢驗，5 年以上未滿10年者
    ，每年至少檢驗1 次，10年以上者每年至少檢驗2 次。但自
    用小客車使用液化石油氣及壓縮天然氣為燃料、其他自用車
    及營業車未滿5 年者，每年至少檢驗1 次，5 年以上者每年
    至少檢驗2 次。但出廠年份逾10年之營業大客車每年至少檢
    驗3 次。營業大客車所有人應於指定日期前1 個月內、其他
    汽車所有人應於指定日期前後1 個月內持行車執照、新領牌
    照登記書向公路監理機關申請檢驗。但自用小型車申請檢驗
    ，免持新領牌照登記書。」道路交通安全規則第35條、第36
    條、第39-3條第2 項、第44條第1 項規定甚明。異議人既係
    汽車駕駛人，則就交通法規之相關禁止或誡命規定，自無諉
    為不知之理，蓋駕駛車輛使用道路固屬社會發展所容認之行
    為，惟因駕駛車輛使用道路之行為隱藏有一定程度之危險，
    為求降低道路使用之風險，汽車駕駛人本有瞭解並遵守相關
    用路規範之「義務」，以達協同維護用路安全之目的，況係
    爭車輛應檢驗日期，在系爭車輛行車執照之指定檢驗日期欄
    位已明確註明，且行車執照注意事項1.亦註記有「請於指定
    檢驗日期前後1 個月申請檢驗」等情，亦據原處分機關在本
    件移送書意見欄二詳細說明。從而，異議人辯稱因系爭車輛
    第1 次參加定期檢驗，無從知悉檢驗日期，亦不會審閱行車
    執照俾及時參加定期檢驗云云，核無理由，實無足取。至原
    處分機關究否對異議人寄送「檢驗通知」俾藉此提醒，並無
    礙於「異議人因違反上開誡命規範所應承擔之交通違規責任
    」，附此敘明。
五、綜上所陳，異議人該當「道路交通管理處罰條例第17條第1
    項處罰要件」之違規行為，既屬明確，原處分機關爰引首開
    規定，對異議人為首揭裁處，即為適法，並無不合；異議人
    之異議顯無理由，應予駁回。
六、據上論斷，應依道路交通事件處理辦法第18條，裁定如主文
    。
中    華    民    國    100     年    9   月    22    日
                  交通法庭法  官  劉桂金
以上正本證明與原本無異。
對於本件裁定如有不服，應於收受送達後5日內，向本院提出抗
告書狀，敘述抗告之理由，抗告於臺灣高等法院。
中    華    民    國   100    年    9     月    22    日
                          書記官  許元又